【裁判字號】    98,訴,1253
【裁判日期】    990430
【裁判案由】    違反槍砲彈藥刀械管制條例
【裁判全文】
臺灣彰化地方法院刑事判決              98年度訴字第1253號
公  訴  人  臺灣彰化地方法院檢察署檢察官
被      告  甲○○
上列被告因槍砲彈藥刀械管制條例案件，經檢察官提起公訴（98
年度偵字第1904號），本院合議庭裁定由受命法官獨任進行簡式
審判程序，茲判決如下：
    主  文
甲○○犯非法持有子彈罪，處有期徒刑陸月，如易科罰金，以新
臺幣貳仟元折算壹日，併科罰金新臺幣參萬元，罰金如易服勞役
，以新臺幣壹仟元折算壹日，扣案之口徑9mm 制式子彈壹顆，沒
收之。
    犯罪事實
一、甲○○明知任何人非經中央主管機關許可不得持有具有殺傷
    力之子彈，其於民國98年2 月19日之前2 、3 天某時，在彰
    化縣彰化市○○路明德醫院附近水溝處，拾得具有殺傷力之
    口徑9mm 制式子彈2 顆，將該子彈以小毛巾包覆並疊層裝入
    3 個塑膠袋內，並自斯時起，起意基於非法持有具有殺傷力
    子彈犯意，將該裝有上開子彈之塑膠袋藏放在其位於彰化縣
    彰化市○○里○○路76巷7 之4 號居處內廚房洗衣機下方，
    而非法持有該具殺傷力之口徑9mm 制式子彈2 顆。嗣經警於
    98 年2月19日上午11時許，持本院核發之搜索票至甲○○上
    開居處執行搜索，在其居處廚房之洗衣機下方，查扣得前述
    其內裝有上開具殺傷力口徑9mm 制式子彈2 顆之塑膠袋3 個
    （含小毛巾1 條）及不具殺傷力之仿GLOCK 廠27型半自動手
    槍1 支（槍枝管制編號0000000000號）、金屬彈殼1 顆，而
    查悉上情。
二、案經彰化縣警察局報告臺灣彰化地方法院檢察署檢察官偵查
    起訴。
    理  由
一、按除被告所犯為死刑、無期徒刑、最輕本刑為3 年以上有期
    徒刑之罪或高等法院管轄第1 審案件者外，於刑事訴訟法第
    273條第1項程序進行中，被告先就被訴事實為有罪之陳述時
    ，審判長得告知被告簡式審判程序之旨，並聽取當事人、代
    理人、辯護人及輔佐人之意見後，裁定進行簡式審判程序；
    除簡式審判程序、簡易程序及第376條第1款、第2款所列之
    罪之案件外，第一審應行合議審判，刑事訴訟法第273 條之
    1第1項定有明文。本案被告甲○○所犯係死刑、無期徒刑、
    最輕本刑為3年以上有期徒刑以外之罪，並於本院行審理時
    就被訴事實為有罪之陳述，經審判長告知簡式審判程序之旨
    ，並聽取其與公訴人之意見後，本院認無不得或不宜改依簡
    式審判程序進行之處，爰依上揭規定，裁定本案由受命法官
    獨任進行簡式審判程序，合先敘明。
二、上揭犯罪事實，業據被告甲○○於本院99年4 月16日審理時
    坦白承認，且證人即查獲被告之警員盧忠遜亦於本院審理時
    到庭證述其持本院核發之搜索票，至被告上開居處搜索，在
    其居處廚房洗衣機下方，查扣得前述其內裝有上開具殺傷力
    口徑9mm 制式子彈2 顆之塑膠袋3 個（含小毛巾1 條）及上
    開不具殺傷力之槍枝1 支及金屬彈殼1 個之經過情形明確，
    並有查獲現場及上開扣案物照片5 張在卷可憑，復有上開具
    殺傷力之口徑9mm 制式子彈2 顆（其中1 顆子彈業經採樣試
    射鑑定）扣案可資佐證。又該等扣案之2 顆子彈，經送請內
    政部警政署刑事警察局以試射法鑑驗結果：送鑑子彈2 顆，
    認均係口徑9mm 制式子彈，採樣1 顆試射，可擊發，認具殺
    傷力乙情，則有內政部警政署刑事警察局98年3 月9 日刑鑑
    字第0980026308號鑑驗書及所檢附之子彈照片在卷可佐（見
    偵卷第28至29頁），堪認被告非法持有之扣案2 顆子彈均具
    有殺傷力，應認被告上開自白核與事實相符。本件事證明確
    ，被告非法持有具殺傷力子彈之犯行，足堪認定，應依法論
    科。
三、查被告行為後，槍砲彈藥刀械管制條例固於98年5 月27日修
    正公布部分條文，惟被告所犯槍砲彈藥刀械管制條例第12條
    第4 項之未經許可持有具殺傷力子彈罪，並未修正，自不生
    新舊法比較適用問題，先予敘明。核被告所為，係犯槍砲彈
    藥刀械管制條例第12條第4 項之未經許可持有具殺傷力子彈
    罪。按持有子彈罪，其持有之繼續為行為之繼續，而非狀態
    之繼續，亦即一經意圖犯罪而持有子彈，該罪雖告成立，但
    其完結，須繼續至持有行為終了之時為止。又按非法持有、
    寄藏、出借槍砲彈藥刀械等違禁物，所侵害者為社會法益，
    如所持有、寄藏或出借客體之種類相同，縱令同種類之客體
    有數個，仍為單純一罪，不發生想像競合犯之問題；若同時
    持有、寄藏或出借二不相同種類之客體，則為一行為觸犯數
    罪名之想像競合犯（最高法院82年度台上字第5303號判決要
    旨參照）。查被告未經許可非法持有上開具殺傷力之子彈2
    顆之行為，依前開說明，應僅成立1 未經許可非法持有子彈
    罪，而不以其所持有之子彈數量而成立數罪。
四、爰審酌被告任意非法持有具殺傷力之子彈，對於社會秩序存
    有潛在威脅，行為實不足取，惟念及其並未持以犯罪，且所
    持有具有殺傷力之子彈數量不多，所生危害有限，及考量其
    犯罪動機、手段尚屬平和，犯後於偵查中否認犯行，於本院
    審理時終能坦承犯行等一切情狀，爰量處如主文所示之刑，
    並分別就所處徒刑及罰金刑部分，諭知易科罰金及易服勞役
    之折算標準，以示懲儆（至蒞庭檢察官雖對被告具體求處有
    期徒刑1 年10月，併科罰金新臺幣20萬元，惟本院綜合上述
    各情，認對被告處以如主文所示之刑，核與被告罪刑相當，
    併此敘明）。扣案被告非法持有之子彈2 顆，均具有殺傷力
    ，已如前述，核均屬違禁物，其中除經採樣試射鑑定之1顆
    已不存在外，所餘1 顆應依刑法第38條第1 項第1 款規定，
    宣告沒收。至扣案小毛巾1 條、塑膠袋3 個，雖均為被告所
    有，然並非供被告犯罪所用之物，爰不予宣告沒收。另扣案
    之上揭槍枝1 支、金屬彈殼1 個，經送請內政部警政署刑事
    警察局以檢視法、性能檢驗法鑑驗結果：（一）送鑑手槍1
    支（槍枝管制編號0000000000），認係改造手槍，由仿GLOC
    K 廠27型半自動手槍製造之槍枝，車通金屬槍管內阻鐵而成
    ，經檢測，撞針無法固於待擊發位置，無法供擊發子彈使用
    ，認不具殺傷力；（二）送鑑彈殼1 顆，認係非制式金屬彈
    殼乙情，有上揭卷附內政部警政署刑事警察局98年3 月9 日
    刑鑑字第0980026308號鑑驗書及所檢附之槍枝、彈殼照片在
    卷可佐（見偵卷第28至29頁），難認具有殺傷力，且非供被
    告犯本案非法持有子彈罪所用之物，爰不予宣告沒收，附此
    敘明。
據上論斷，應依刑事訴訟法第273 條之1 第1 項、第299 條第1
項前段，槍砲彈藥刀械管制條例第12條第4 項，刑法第11條前段
、第41條第1 項前段、第42條第3 項前段、第38條第1 項第1 款
，判決如主文。
本案經檢察官陳建佑到庭執行職務。
中    華    民    國    99    年    4     月    30    日
                  刑事第二庭          法  官  吳芙如
以上正本證明與原本無異。
如不服本判決應於收受判決後10日內向本院提出上訴書狀，並應
敘述具體理由；其未敘述上訴理由者，應於上訴期間屆滿後20日
內向本院補提理由書狀( 均須按他造當事人之人數附繕本) 「切
勿逕送上級法院」。
中    華    民    國    99    年    4     月    30    日
                                      書記官  林明俊
附錄本案論罪科刑法條全文：
槍砲彈藥刀械管制條例第12條
未經許可，製造、販賣或運輸子彈者，處 1 年以上 7 年以下有
期徒刑，併科新台幣 500 萬元以下罰金。
未經許可，轉讓、出租或出借子彈者，處 6 月以上 5 年以下有
期徒刑，併科新台幣 300 萬元以下罰金。
意圖供自己或他人犯罪之用，而犯前二項之罪者，處 3 年以上
10 年以下有期徒刑，併科新台幣 700 萬元以下罰金。
未經許可，持有、寄藏或意圖販賣而陳列子彈者，處 5 年以下
有期徒刑，併科新台幣 300 萬元以下罰金。
第 1 項至第 3 項之未遂犯罰之。

司法院資訊處製作；財團法人民間司法改革基金會備份。
